臺灣臺南地方法院交通事件裁定　　　　100年度交聲字第367號
移送機關　　交通部公路總局嘉義區監理所臺南監理站
異議人即
受處分人　　方淳玄
上列異議人即受處分人因違反道路交通管理處罰條例案件，對於
交通部公路總局嘉義區監理所臺南監理站民國100年4月20日、
100年4月11日所為之裁決處分【處分案號：嘉監南字第裁74
-ST0000000號（即本院100年度交聲字第367號）、嘉監南字第
裁74-ST0000000號（即本院100年度交聲字第368號）】聲明異議
，本院裁定如下：
    主    文
原處分均撤銷。
方淳玄均不罰。
    理    由
一、原處分意旨略以：異議人即受處分人方淳玄（下稱異議人）
    駕駛車牌號碼0890-JJ號租賃小客車（下稱系爭車輛），分
    別於民國100年3月6日1時42分、100年3月6日2時14分許
    ，行經臺南市○○路○段與永華路交岔路口、臺南市○
    ○路與林森路交岔路口（東門路二段往西方向）時，因二
    輛以上之車輛，於道路上競駛、競技，並佔據道路，致道路
    堵塞，危害交通安全、二輛以上車輛共同在道路上競駛、
    狂飆，危害交通安全其鉅，罔顧其他用路人權益，以危險方
    式駕車，經臺南市政府警察局第六分局、臺南市政府警
    察局第一分局警員製單逕行舉發，嗣經移送機關即交通部公
    路總局嘉義區監理所臺南監理站（下稱原處分機關）以其有
    二輛以上汽車共同在道路上競駛之違規事證明確，依道路交
    通管理處罰條例第43條第3項之規定，裁處異議人罰鍰新臺
    幣（下同）30,000元，吊銷駕駛執照，並應參加道路交通
    安全講習、30,000元，吊銷駕駛執照，3年內不得考領，
    並應參加道路交通安全講習等語。
二、異議意旨略以：異議人偕同陳鴻文於100年3月4日下午3點於
    台南市○○路271號直航聯合有限公司承租系爭車輛一部，
    租期為同年3月4日至7日，契約雖由異議人與直航聯合有限
    公司簽定，但車子隨即交由陳鴻文使用，並由其繳交租金後
    獨自駛離，未料陳鴻文竟於3月6日2時14分於東門路、林森
    路附近，與二輛以上汽車共同在道路上競駛，違反道路交通
    管理處罰條例第43條第3項之規定，因異議人係代陳鴻文出
    面簽訂租賃契約，租賃期間所有違規行為，均與異議人無涉
    ，此部分陳鴻文均坦承不諱，並可由第六分局偵查筆錄相關
    證人證詞證明，為此聲明異議，請求撤銷原處分等語。
三、按本條例之處罰，受舉發違反道路交通管理事件之受處罰人
    ，認為受舉發之違規行為應歸責他人者，應於舉發違反道路
    交通管理事件通知單應到案日期前，檢附相關證據及應歸責
    人相關證明文件，向處罰機關告知應歸責人，處罰機關應即
    另行通知應歸責人到案依法處理。逾期未依規定辦理者，仍
    依本條例各該違反條款規定處罰，道路交通管理處罰條例第
    85條第1項定有明文。惟依道路交通管理處罰條例第85條第1
    項規定之文義，受處分人「逾期未依規定辦理」之效果，係
    處罰機關「仍依本條例各該違反條款規定處罰」，並未指發
    生失權之效果。且觀諸上開規定修正之立法理由，亦未表示
    逾期未告知即生失權效果。況若舉發通知單送達受處分人時
    ，已逾通知單所定之到案期日，則因未符合道路交通管理處
    罰條例第85條第1項規定，即未生失權之效果。如此一來，
    將使有無失權之效果取決於舉發通知單送達之遲速，如送達
    在到案期日前者，即生失權效果；送達在到案期日後者，即
    不生失權效果，顯失公平（尤其若舉發通知單送達受處分人
    時，恰係通知單所定到案期日之同日或前一日，將使受處分
    人因無法及時告知應歸責他人之狀況，而承受失權之不公平
    結果），況剝奪受處分人得舉證免罰之權利，應有法律明文
    始能為之，台灣高等法院暨所屬法院97年法律座談會之研討
    結果亦同此見解，因此，自不得因異議人於應到案日期後，
    以違規行為應歸責他人為由，檢附相關證據及應歸責人相關
    證明文件，向法院聲明異議，法院應以其未於應到案日期前
    ，依上開規定檢附相關證據及應歸責人相關證明文件，向處
    罰機關告知應歸責人，已失實質異議之權利，而駁回其異議
    之聲明，合先敘明。
四、原處分機關認異議人有上開違規情事，無非係以臺南市政
    府警察局100年3月28日南市警交大字第ST0000000號、臺
    南市政府警察局100年3月12日南市警交大字第ST0000000號
    舉發違反道路交通管理事件通知單為其主要論據；惟查：
  (一)證人陳鴻文於本院100年6月8日調查時到庭結證稱：「（你
    如何認識方淳玄先生？）當兵認識的。」、「【（提示租車
    契約），該租賃契約是否你與方淳玄一起去租車簽立的？】
    是的，我有一起去。」、「（你們怎麼去租車的？）方淳玄
    騎機車載我去的。」、「（租約上面『連帶保證人』及『還
    車人』簽名，是否你的簽名？）是。」、「（還車時異議人
    有無與你一起去？）沒有。」、「【（提示100年3月6日違
    反道路交通管理處罰條例43條、100年3月6日違反道路交通
    管理處罰條例43條罰單兩張），這兩張罰單是否你於100年3
    月6日駕駛0890-JJ號車輛所被舉發的？）是的，兩張都是我
    駕駛的。」、「（0890-JJ車輛租車之後到還車這段時間都
    只有你在使用嗎？）都是我在使用，沒有交給其他人使用。
    」、「（對於100年3月6日先後兩次被舉發違反道交條例43
    條的違規行為，有何意見？）沒有意見。」、「【（提示第
    一分局派出所提出之翻拍照片），對於照片中0890-JJ車輛
    有參與競速行駛，有何意見？）因為我在旁邊講話，所以我
    開出來，我當時有競速行駛的行為。」等語（見本院該日訊
    問筆錄），復有租賃契約書1份在卷可參。依證人陳鴻文上
    開證言，堪認系爭車輛於違規當時，異議人並非系爭車輛之
    實際駕駛人。
  (二)次查，道路交通管理處罰條例第43條第3項之處罰對象為「
    汽車駕駛人」，依上開調查結果，足認違規當時之實際駕駛
    人係第三人陳鴻文，而非異議人，則異議人既非實際駕駛人
    ，即不得依前開條文予以裁罰，原處分機關對異議人加以裁
    罰，即難認允洽。本件異議人以前情為由，向本院提出異議
    ，為有理由，爰撤銷原處分機關所為之上開裁決，並由本院
    另為異議人不罰之諭知，以資適法。
五、據上論斷，應依道路交通管理處罰條例第87條第2項、道路
    交通事件處理辦法第19條前段，裁定如主文。
中    華    民    國   100    年    6     月    30    日
                    刑事第十五庭  法  官  林福來
以上正本證明與原本無異。
如不服本裁定，應於收受送達後5日內向本院提出抗告狀。（應
附繕本）
                                  書記官  李淑惠
中    華    民    國   100    年    7     月    4     日